最高法院刑事判決　　　　　　九十六年度台上字第六五一五號
上　訴　人　甲○○
上列上訴人因強盜案件，不服台灣高等法院高雄分院中華民國九
十五年六月六日第二審判決（九十五年度上訴字第五九五號，起
訴案號：台灣屏東地方法院檢察署九十四年度偵字第一九八六號
），提起上訴，本院判決如下：
    主  文
原判決撤銷，發回台灣高等法院高雄分院。
    理  由
本件原判決維持第一審論上訴人甲○○以竊盜，因脫免逮捕，當
場施以強暴，未遂，累犯罪，處有期徒刑貳年捌月之判決，駁回
上訴人在第二審之上訴，固非無見。
惟查：（一）、刑法第三百二十九條之準強盜罪，旨在以刑罰之
手段，保障人民之身體自由、人身安全及財產權，免受他人非法
之侵害。立法者就竊盜或搶奪而當場施以強暴、脅迫者，僅列舉
防護贓物、脫免逮捕或湮滅罪證三種經常導致強暴、脅迫行為之
具體事由，係選擇對身體自由與人身安全較為危險之情形，視為
與強盜行為相同，而予以重罰。擬制為強盜行為之準強盜罪構成
要件行為，雖未如刑法第三百二十八條強盜罪之規定，將實施強
暴、脅迫所導致被害人或第三人不能抗拒之要件予以明文規定，
惟必於竊盜或搶奪之際，當場實施之強暴、脅迫行為，已達使人
難以抗拒之程度，其行為之客觀不法，方與強盜行為之客觀不法
相當，而得與強盜罪同其法定刑，司法院釋字第六三０號解釋闡
述甚明。本件原判決認定：上訴人於民國九十四年四月二十五日
凌晨零時許，在屏東市○○○街二十六號謝洧明住處前，以不詳
方式，打開益佑禮儀社所有由謝洧明持有使用之車牌號碼八六七
－QZ號自用大貨車之右前車門鎖後，進入該車內著手卸下電線準
備接通線路以竊取該車時，為在謝洧明住處三樓之周明杰發覺，
撥打行動電話通知在一樓之謝洧明，謝洧明衝出來查看，上訴人
見犯行敗露，迅速跳下車欲逃離現場，謝洧明大喊「捉賊」、「
不要跑」，並上前抓住上訴人上衣，上訴人為脫免逮捕，竟當場
施以強暴，揮舞雙手亂揮亂撞，並抓傷謝洧明左手腕，進而將上
衣脫掉致謝洧明跌倒在地，適周明杰及謝洧明之兄長謝志強隨後
趕至，亦趨前逮捕上訴人，上訴人揮拳逼退周明杰及謝志強，逃
向其所駕駛之自小客車處，於跨入車內時，遭謝志強捉住，上訴
人為順利逃脫，乃與謝志強扭打，旋經周明杰與謝志強合力制服
，然上訴人仍不斷掙扎並揮拳攻擊，致謝洧明受有左手腕擦傷、
挫傷併瘀青；謝志強受有右膝撕裂傷及右肩、右膝、右手臂、右
背、左手掌多處擦傷等情。因而論上訴人以刑法第三百二十九條
之準強盜罪。但上訴人因脫免逮捕，當場對謝洧明、謝志強、周
明杰實施之上開強暴行為，是否已達使其三人難以抗拒之程度，
原判決並未依法認定，理由內亦未論述說明，致本院無從為其適
用法律當否之判斷，難謂適法。（二）、認定事實與所憑證據不
相適合者，即屬證據上理由矛盾，其判決當然為違背法令。本件
原判決認定：上訴人以不詳方式，打開八六七－QZ號自用大貨車
之右前車門鎖後，進入該車內著手卸下電線準備接通線路以竊取
該車等情。理由內說明：該自用大貨車內駕駛座之電線遭卸下之
情，已據證人謝洧明證述甚明，並有該自用大貨車車內照片附卷
可稽（見原判決第七頁第十一行至十三行）。惟卷附照片顯示遭
破壞車門並遭卸下電線之車輛，係車牌號碼ZB－三０四一號白色
自用小貨車，並非上訴人著手行竊之八六七－QZ號藍色自用大貨
車（見警卷第七七、七八、七九頁），警方所製作之調查報告，
亦顯示現場有一部ZB－三０四一號自用小貨車及一部八六七－QZ
自用大貨車（同上卷第二頁），原審未予詳究，遽以前開照片作
為認定上訴人已著手竊取八六七－QZ號自用大貨車之證據，亦有
證據上理由矛盾之違誤。以上或為上訴意旨所指摘，或為本院得
依職權調查之事項，應認原判決有撤銷發回之原因。
據上論結，應依刑事訴訟法第三百九十七條、第四百零一條，判
決如主文。
中　　華　　民　　國　九十六　年　 十一 　月　二十三　日
                      最高法院刑事第五庭
                          審判長法官  林　增　福
                                法官  邵　燕　玲
                                法官  張　清　埤
                                法官  陳　世　雄
                                法官  蔡　國　在
      本件正本證明與原本無異
                                      書  記  官
中　　華　　民　　國　九十六　年　十二　月　二十八　日
                                                      Ｋ
